【裁判字號】    95,易,274
【裁判日期】    951024
【裁判案由】    詐欺
【裁判全文】
臺灣嘉義地方法院刑事判決               95年度易字第274號
公  訴  人  臺灣嘉義地方法院檢察署檢察官
被      告  甲○○
                    （現在臺灣嘉義監獄另案執行中）
上列被告因詐欺案件，經檢察官提起公訴（95年度偵續字第5號
），本院判決如下：
    主  文
甲○○連續犯詐欺得利罪，處有期徒刑捌月。
    事  實
一、甲○○前因妨害國幣懲治條例案件，經臺灣雲林地方法院以
    87年度訴字第302號判處有期徒刑5年6月確定；又於同年間
    因詐欺案件，經同法院以87年度易字第929號判處有期徒刑6
    月確定，前開刑罰嗣經同法院以88年度聲字第364號裁定應
    執行有期徒刑5年10月確定，執行至91年8月20日假釋付保護
    管束（惟假釋嗣經撤銷，所餘殘刑於本件犯罪時迄未執行完
    畢）。
二、甲○○於上開假釋期間，不知惕勵，(1)於民國（下同）92年
    6 月2日上午8時許，駕駛其向不知情之郭有智所經營之東山
    小客車租賃有限公司租得之車牌號碼II-0719號自小客車，
    行經雲林縣虎尾鎮○○路某處，見乙○○為重度智能障礙者
    ，已達精神耗弱之程度，辨別事理能力薄弱，認有機可乘，
    竟基於意圖為自己不法所有之概括犯意，趨前搭訕，並詢問
    乙○○「要不要借錢？」、「有無身分證」等語，致乙○○
    信以為真，以為可借得金錢，乃坐上乙○○所駕駛之汽車，
    甲○○即搭載乙○○至位於嘉義市○○路198號之大眾商業
    銀行嘉義分行，以乙○○名義申辦大眾Much現金卡（卡號00
    0-00-000000-0號），嗣同年月中旬，甲○○復帶同乙○○
    向上開銀行領得現金卡並以該卡預借現金新台幣（下同）50
    ,000 元後，甲○○旋利用乙○○之精神耗弱，取得該等金
    錢花用殆盡。(2)甲○○又基於同上之概括犯意，先後乘乙○
    ○之精神耗弱，正常分析及判斷事理之能力薄弱，而於如附
    表1所示日期，約同乙○○至如附表1所示地點，連續以乙○
    ○之名義申辦如附表1所示之9個門號後，將領得之9枚行動
    電話SIM卡及辦理門號贈送之4具行動電話取走；嗣甲○○將
    上開4具行動電話分別以2、3,000元之價格賣予不詳姓名之
    人，並基於同上之概括犯意，於數月間連續使用上開門號撥
    打電話，致使如附表1所示電信公司陷於錯誤，誤以為係乙
    ○○或經其許可之人使用門號而提供其通信服務，甲○○因
    而獲取通信免繳納電話費用之財產上不法利益，即如附表1
    所示之欠費金額之利益。
二、案經乙○○訴由雲林縣警察局虎尾分局報告臺灣雲林地方法
    院檢察署呈請臺灣高等法院臺南分院檢察署令轉臺灣嘉義地
    方法院檢察署檢察官偵辦起訴。
    理  由
一、訊據被告甲○○對於上揭犯罪事實均坦承不諱，並有告訴人
    乙○○於警偵訊時及審理中以證人身分到庭結證、證人即本
    件「全虹通信斗南店」店長郭雲卿於警詢時、證人郭有智於
    警詢時之證述可佐，復有大眾Much現金卡申請書1紙、通聯
    調閱查詢單7紙、臺灣大哥大股份有限公司行動電話服務申
    請書1份、遠傳電信有限公司行動電話服務申請書1份、中華
    電信股份有限公司行動電話業務租用申請書1份、租車契約
    書1紙、客戶資料卡1紙、身心障礙手冊影本1紙、行政院衛
    生署雲林醫院診斷證明書1紙、勘驗筆錄1份、國立臺灣大學
    醫學院附設醫院雲林分院診斷證明書1紙、臺灣雲林地方法
    院92年度禁字第43號民事裁定書1份、泛亞電信股份有限公
    司欠費查詢資料1份、臺灣大哥大股份有限公司欠費查詢資
    料1份、東信電訊股份有限公司欠費查詢資料1份、中華電信
    股份有限公司欠費查詢資料1份、和信電訊股份有限公司欠
    費查詢資料1份及公務電話紀錄單1張附卷足憑，被告自白與
    事實相符，可以採信。從而，本件事證已臻明確，被告犯行
    洵堪認定，應依法論科。
二、核被告甲○○上開事實(1)部分所為，係犯刑法第341條之準
    詐欺罪；上開事實(2)部分所為，係多次犯刑法第341條之準
    詐欺罪及同法第339條第2項之詐欺得利罪。(一)核被告行為後
    ，95年6月14日修正公布，同年7月1日施行之刑法施行法第1
    條之1第1項、第2項前段增訂「中華民國94年1月7日刑法修
    正施行後，刑法分則編所定罰金之貨幣單位為新臺幣。94年
    1月7日刑法修正時，刑法分則編未修正之條文定有罰金者，
    自94年1月7日刑法修正施行後，就其所定數額提高為30倍。
    」等內容。而被告所犯之刑法第339條第2項、第341條第1項
    自72年6月26日（即罰金罰鍰提高標準條例修正公布日）迄
    今未修正，其罰金法定刑為「1,000元」，貨幣單位乃「銀
    元」（刑法第339條第2項、第341條第1項參照），依罰金罰
    鍰提高標準條例第1條前段提高為10倍，實為「銀元10,000
    元」，經折算為「新臺幣30,000元」。刑法施行法於95年7
    月1日施行後，所定罰金之貨幣單位為新臺幣，就其所定數
    額提高為30倍，刑法第339條第2項、第341條第1項之罰金法
    定刑「1,000元」，依該規定折算，亦為「新臺幣30,000元
    」。是刑法施行法前開條文修正後，刑法第339條第2項、第
    341條第1項「罪刑」並未變更。刑法施行法第1條之1第1項
    、第2項前段之法律效果乃將刑法分則罰金刑之貨幣單位從
    「銀元」轉換為「新臺幣」，係貨幣單位之準據法，修正意
    旨亦止於釐清吾國先前易生混淆之貨幣單位系統，與罪刑無
    涉，尚無刑法第2條第1項新舊法比較適用之問題，自應適用
    現行有效之法律。(二)本件被告行為後，若干法律已有變更，
    本件所涉修正前後法律比較及適用之情形，詳如附表2所示
    ；綜合上述及附表2之比較，修正後之規定並非較有利於被
    告，依修正後刑法第2條第1項前段規定適用舊法。
三、查被告甲○○先後多次準詐欺、詐欺得利犯行，均時間緊接
    ，所犯屬構成要件相同之罪名，顯係基於概括犯意為之，依
    修正前之連續犯之規定分別論以一罪，並依法加重其刑；被
    告所犯連續準詐欺罪及連續詐欺得利罪間，有方法結果之牽
    連關係，依修正前之刑法第55條後段應從一重之連續詐欺得
    利罪論；又上開連續詐欺得利罪行部分，業經檢察官於審理
    中敘明提及，並與上開連續準詐欺犯行部分，有裁判上一罪
    之牽連關係，應為起訴效力所及，本院當一併審理。爰審酌
    被告正值壯年，不思循正當途徑獲取財富，竟乘告訴人之精
    神耗弱及電信公司之錯誤，詐騙金錢及利益，迄今仍未與其
    等達成民事和解，賠償損害，被告犯罪目的、手段、犯罪所
    得及犯後承認犯行等一切情狀，量處如主文所示之刑，以玆
    懲儆。
據上論斷，應依刑事訴訟法第273條之1第1項、第299條第1項前
段，刑法刑法第2條第1項前段、第339條第2項、第341條第1項、
第56條（修正前）、第55條後段（修正前），刑法施行法第1條
之1第1項、第2項前段，判決如主文。
本案經檢察官王啟旭到庭執行職務。
中    華    民    國    95    年    10    月    24    日
                     刑事第二庭  法  官  盧 鳳 田
上列正本證明與原本無異。
本件被告已捨棄上訴，公訴人如不服本判決，應於判決送達後10
日內向本院提出上訴書（應附繕本）。告訴人或被害人如對於
本判決不服者，應具備理由請求檢察官上訴，其上訴期間之計算
係以檢察官收受判決正本之日期為準
中    華    民    國    95    年    11    月    1     日
                                 書記官  楊 國 色
附錄本件論罪科刑法條：
刑法第339條：
意圖為自己或第三人不法之所有，以詐術使人將本人或第三人之
物交付者，處五年以下有期徒刑、拘役或科或併科一千元以下罰
金。
以前項方法得財產上不法之利益或使第三人得之者，亦同。
前二項之未遂犯罰之。
刑法第341條：
意圖為自己或第三人不法之所有，乘未滿二十歲人之知慮淺薄，
或乘人之精神耗弱，使之將本人或第三人之物交付者，處五年以
下有期徒刑、拘役或科或併科一千元以下罰金。
以前項方法得財產上不法之利益，或使第三人得之者，亦同。
前二項之未遂犯罰之。
附表1：
┌──┬────────────┬─────────────────┐
│編號│申辦時、地              │門號、電信公司及欠費（新台幣）    │
├──┼────────────┼─────────────────┤
│1   │92年6月3日，雲林縣斗南鎮│0000000000、台灣大哥大股份有限公司│                           │
│    │中山路75號「全虹通信斗南│、9260元。                        │                    │
│    │店」                    │                                  │                    │
├──┼────────────┼─────────────────┤
│2   │92年6月6日，雲林縣斗南鎮│0000000000、和信電信股份有限公司、│                           │
│    │延平路二段405號「遠傳電 │900元。                           │                    │
│    │信斗南門市店」          │0000000000、和信電信股份有限公司、│                    │
│    │                        │9424元。                          │                    │
├──┼────────────┼─────────────────┤
│3   │92年6月6日，雲林縣斗六市│0000000000、泛亞電信股份有限公司、│                           │
│    │中山路1之1號「震旦通訊斗│3058 元。                         │                    │
│    │六中山店」              │0000000000、泛亞電信股份有限公司、│                    │
│    │                        │5714元。                          │                    │
├──┼────────────┼─────────────────┤
│4   │92年6月23日，雲林縣斗六 │0000000000、東信電信股份有限公司、│                           │
│    │市○○路○段203號「遠傳 │2861元。                          │                    │
│    │電信斗六門市店」        │0000000000、遠傳電信股份有限公司、│                    │
│    │                        │6586元。                          │                    │
├──┼────────────┼─────────────────┤
│5   │同編號3                 │0000000000、中華電信股份有限公司、│                           │
│    │                        │1436元。                          │                    │
│    │                        │0000000000、泛亞電信股份有限公司、│                    │
│    │                        │4051元。                          │                    │
└──┴────────────┴─────────────────┘
附表2：刑法修正施行後新舊法之比較及適用：
說明：一、【新法】：94年1月7日修正，同年2月2日公布，95年
           7月1日施行之刑法。
          【舊法】：94年1月7日修正，同年2月2日公布，95年
           7月1日施行前之刑法。
      二、【最高法院決議】：最高法院95年5月23日第8次刑事
           庭會議決議。
      三、【高院座談會決議】：臺灣高等法院暨所屬法院因應
           新修正刑法施行座談會研討結果。
┌──┬──┬───────────┬──┬────────────┐
│編號│條號│新法                  │比較│理由                    │
│    │    ├───────────┤    │                        │
│    │    │舊法                  │結果│                        │
├──┼──┼───────────┼──┼────────────┤
│1   │33  │新條文：              │    │(一)修正後刑法第33條第4款 │
│    │    │主刑之種類如下：      │    │  僅將拘役之計算單位由月│
│    │    │四、拘役：1日以上，60 │    │  更正為日，內容完全相同│
│    │    │    日未滿。但遇有加重│    │  ，無涉刑度加重或減輕，│
│    │    │    時，得加至120日。 │    │  並無法律變更之情形。  │
│    │    │五、罰金：新臺幣1,000 │    │(二)修正前刑法第33條第5款 │
│    │    │    元以上，以百元計算│    │  規定，罰金：1元以上， │
│    │    │    之。              │    │  修正後則提高為，罰金：│
│    │    │                      │    │  新臺幣1,000元以上，以 │
│    │    ├───────────┼──┤  百元計算之，致刑度有加│
│    │    │舊條文：              │ˇ  │  重之情形，應依新刑法第│
│    │    │主刑之種類如下：      │    │  2條第1項前段之規定，適│
│    │    │四、拘役：1日以上，2個│    │  用行為時法（最高法院決│
│    │    │    月未滿。但遇有加重│    │  議參照）。            │
│    │    │    時，得加至4個月。 │    │                        │
│    │    │五、罰金：1元以上。   │    │                        │
├──┼──┼───────────┼──┼────────────┤
│2   │55  │新條文                │    │刑法修正之後，原屬牽連犯│
│    │後段│刪除                  │    │之數個犯罪行為，依新法應│
│    │    │                      │    │數罪併罰，比較修正前之規│
│    │    │                      │    │定，可依裁判上一罪論處，│
│    │    ├───────────┼──┤顯然罪刑之處罰內容發生變│
│    │    │舊條文                │ˇ  │動，按刑法第2條之法律， │
│    │    │犯一罪而其方法或結果之│    │係指刑罰所依存的整體法律│
│    │    │行為犯他罪名者，從一重│    │狀態，故法律有變更應指足│
│    │    │處斷。                │    │以影響行為的可罰性與法律│
│    │    │                      │    │效果的法令，因修正而有所│
│    │    │                      │    │變更而言，此部份之修正，│
│    │    │                      │    │自屬法律變更，應為新舊法│
│    │    │                      │    │之比較，經新舊法比較之結│
│    │    │                      │    │果，以舊法較有利於行為人│
│    │    │                      │    │，應依舊刑法第55條，從一│
│    │    │                      │    │重處斷（最高法院決議）  │
├──┼──┼───────────┼──┼────────────┤
│3   │56  │刪除                  │    │刑法修正之後，原屬連續犯│
│    │    │                      │    │之數個犯罪行為，依新法應│
│    │    │                      │    │數罪併罰，比較修正前之規│
│    │    │                      │    │定，可依裁判上一罪論處，│
│    │    ├───────────┼──┤顯然罪刑之處罰內容發生變│
│    │    │連續數行為而犯同一之罪│ˇ  │動，解釋上對於刑法第2條 │
│    │    │名者，以一罪論。但得加│    │第1項之解釋，應包括各種 │
│    │    │重其刑至2分之1。      │    │影響罪刑加重之規定，按刑│
│    │    │                      │    │法第2條之法律，係指刑罰 │
│    │    │                      │    │所依存的整體法律狀態，故│
│    │    │                      │    │法律有變更應指足以影響行│
│    │    │                      │    │為的可罰性與法律效果的法│
│    │    │                      │    │令，因修正而有所變更而言│
│    │    │                      │    │，此部份修正自屬法律變更│
│    │    │                      │    │，應為新舊法之比較，經新│
│    │    │                      │    │舊法比較之結果，以舊法較│
│    │    │                      │    │有利於行為人，應依舊刑法│
│    │    │                      │    │第56條規定論以一罪，並加│
│    │    │                      │    │重其刑（最高法院決議，高│
│    │    │                      │    │院座談會決議）          │
├──┼──┼───────────┼──┼────────────┤
│4   │    │第67條新條文：        │    │新法修正，罰金最低度同時│
│    │    │有期徒刑或罰金加減者，│    │加重之，使法官量刑範圍受│
│    │    │其最高度及最低度同加減│    │到限縮，行為人將受到較舊│
│    │    │之。                  │    │法罰金最低度較高之刑罰，│
│    │    ├───────────┼──┤行為人受處罰之實質內涵顯│
│    │    │第68條舊條文：        │ˇ  │有變更，應屬第2條第1項之│
│    │    │拘役或罰金加減者，僅加│    │法律變更，自應比較新舊法│
│    │    │減其最高度。          │    │，適用最有利行為人之舊法│
│    │    │                      │    │（最高法院決議）。      │
└──┴──┴───────────┴──┴────────────┘


司法院資訊處製作；財團法人民間司法改革基金會備份。
